臺灣新竹地方法院刑事裁定
110年度單聲沒字第12號
聲  請  人  臺灣新竹地方檢察署檢察官
被      告  廖洋逸


上列聲請人聲請單獨宣告沒收案件（110年度聲沒字第29號，偵
查案號：109年度毒偵字第1240號），本院裁定如下：
    主  文
扣案之第二級毒品甲基安非他命參包（如附表所示）均沒收銷燬
；扣案之吸食器玻璃球壹組、刮勺壹支，均沒收之。
    理  由
一、按查獲之第一級、第二級毒品及專供製造或施用第一級、第
    二級毒品之器具，不問屬於犯罪行為人與否，均沒收銷燬之
    ，毒品危害防制條例第18條第1項前段定有明文；又甲基安
    非他命係毒品危害防制條例第2條第2項第2款所規範之第二
    級毒品，依同條例第ll條第2項規定不得持有，故屬違禁物
    ，自應依毒品危害防制條例第18條第1項前段規定，沒收銷
    燬之。再案，供犯罪所用、犯罪預備之物或犯罪所生之物，
    屬於犯罪行為人者，得沒收之，刑法第38條第2項前段亦有
    明文。末按，違禁物得單獨宣告沒收，刑法第40條第2項定
    有明文；又刑法第38條第2項之物，因事實上或法律上原因
    未能追訴犯罪行為人之犯罪或判決有罪者，得單獨宣告沒收
    ，刑法第40條第3項亦有明文。
二、本件聲請意旨略以︰新竹縣政府警察局竹北分局於民國109年
    6月29日凌晨1時30分許，在新竹縣○○市○○路000號前，員警
    查獲被告廖洋逸施用第二級毒品甲基安非他命，並扣得甲基
    安非他命3包（其中1包微量無法秤重，另2包驗前總淨重2.9
    47公克）、吸食器玻璃球1組、刮勺1支等物，其所涉施用第
    二級毒品罪嫌部分，因被告經觀察、勒戒後，業經臺灣新竹
    地方檢察署檢察官以109年度毒偵字第1240號為不起訴處分
    確定，有該處分書在卷可稽，惟扣案之甲基安非他命3包屬
    毒品危害防制條例所管制持有之違禁物品，有台灣尖端先進
    生技醫藥股份有限公司毒品原物鑑定實驗室109年7月17日出
    具之毒品證物鑑定分析報告3份（實驗室分析編號：DAA1224
    、DAA1225、DAA1226）在卷可稽，爰依前開法條規定聲請宣
    告沒收銷燬；又扣案之吸食器玻璃球1組、刮勺1支為被告所
    有供犯罪所用之物，業經被告供陳在卷，亦請依刑法第38條
    第2項規定宣告沒收等語。
三、查被告廖洋逸施用第二級毒品之行為，經臺灣新竹地方檢察
    署檢察官聲請，而經本院於109年12月29日以109年度毒聲字
    第288號裁定令入勒戒處所觀察、勒戒後，因認無繼續施用
    毒品之傾向，經臺灣新竹地方檢察署檢察官於110年4月23日
    以109年度毒偵字第1240號為不起訴處分確定等情，有上揭
    案號之不起訴處分書及臺灣高等法院被告前案紀錄表各1份
    附卷可稽。
　　而被告於109年6月29日為警查獲時所扣得如附表編號1至3所示之甲基安非他命3包（保管字號：109年度安保管字第316號，扣押物品清單見臺灣新竹地方檢察署109年度毒偵字第1240號卷第126頁），經送台灣尖端先進生技醫藥股份有限公司毒品原物鑑定實驗室鑑定結果為：①送驗檢體外觀：白色結晶、毛重3.23公克、淨重2.929公克、使用量0.007公克、剩餘量2.922公克、定性檢驗結果：甲基安非他命（Methamphetamine）；②送驗檢體外觀：白色結晶、毛重0.29公克、淨重0.018公克、使用量0.002公克、剩餘量0.016公克、定性檢驗結果：甲基安非他命（Methamphetamine）；③送驗檢體外觀：殘渣袋、毛重0.16公克、淨重（量微無法秤重）、使用量（量微無法秤重）、剩餘量（量微無法秤重）、定性檢驗結果：甲基安非他命（Methamphetamine），有台灣尖端先進生技醫藥股份有限公司毒品原物鑑定實驗室109年7月17日毒品證物鑑定分析報告3份附卷可稽（見臺灣新竹地方檢察署109年度毒偵字第1240號卷第130至135頁），且經被告於警詢及偵訊時供承在卷（見臺灣新竹地方檢察署109年度毒偵字第1240號卷第25、100頁），復參以被告為警採尿送檢驗結果亦呈現安非他命、甲基安非他命陽性反應，有台灣檢驗科技股份有限公司109年7月15日出具之濫用藥物檢驗報告及採尿室毒品人口到場採尿名冊各1份附卷可佐（見臺灣新竹地方檢察署109年度毒偵字第1240號卷第116至117頁），堪認前揭扣案物品係第二級毒品甲基安非他命，屬違禁物。
　　另扣案之吸食器玻璃球1組、刮勺1支（保管字號：109年度
    保管字第1225號，扣押物品清單見臺灣新竹地方檢察署109
    年度毒偵字第1240號卷第118頁），均係被告所有且供施用
    毒品所用之物，業據被告於警詢及偵訊時供承在卷（見臺灣
    新竹地方檢察署109年度毒偵字第1240號卷第18至19、25、1
    00頁），自均應依刑法第38條第2項前段之規定宣告沒收。
    從而聲請人聲請單獨宣告沒收銷燬該扣案之第二級毒品甲基
    安非他命3包（扣除鑑驗用罄部分）及聲請沒收該扣案之吸
    食器玻璃球1組、刮勺1支，揆諸前揭說明，核無不合，應予
    准許。
四、末按甲基安非他命（Methamphetamine）及安非他命（Amphe
    tamine）均屬安非他命類之中樞神經興奮劑，且安非他命及
    甲基安非他命之俗名通常混用，而一般用語之習慣，亦未詳
    加區分安非他命與甲基安非他命。而國內緝獲之安非他命藥
    物，多為甲基安非他命；施用安非他命後，尿液中僅可檢出
    安非他命，此觀諸行政院衛生署管制藥品管理局（現改制為
    衛生福利部食物藥品管理署）93年12月22日管檢字第093001
    2251號、95年7月7日管檢字第0950007209號函釋自明。是依
    卷附台灣檢驗科技股份有限公司109年7月15日出具之濫用藥
    物檢驗報告1紙（見臺灣新竹地方檢察署109年度毒偵字第12
    40號卷第116頁），本案被告於歷次陳述中所指之「安非他
    命」，及扣押物品清單關於「安非他命」之記載，應均係「
    甲基安非他命」之誤，附此敘明。
五、爰依刑事訴訟法第220條、第455條之36第2項，毒品危害防
    制條例第18條第1項前段，刑法第11條、第38條第2項、第40
    條第2項、第3項，裁定如主文。　　　　
中　　華　　民　　國　　110 　年　　6 　　月　　11　　日
                  刑事第八庭   法　官　林哲瑜
以上正本證明與原本無異。　　　　　　　　　　　   
如不服本裁定，應於裁定送達後5日內向本院提出抗告狀。
中　　華　　民　　國　　110 　年　　6 　　月　　17　　日
　　　　　　　　　             書記官  曾柏方
附表：
編號    毒  品 毛重 淨重 使用量 驗餘淨重  1 甲基安非他命 3.23公克 2.929公克 0.007公克 2.922公克  2 甲基安非他命 0.29公克 0.018公克 0.002公克 0.016公克  3 甲基安非他命 0.16公克 量微無法秤重 量微無法秤重 量微無法秤重